【裁判字號】    98,訴緝,194
【裁判日期】    981204
【裁判案由】    妨害自由等
【裁判全文】
臺灣臺北地方法院刑事判決             98年度訴緝字第194號
公  訴  人  臺灣臺北地方法院檢察署檢察官
被      告  乙○○
上列被告因妨害自由等案件，經檢察官提起公訴（98年度偵字第
957號），因被告於準備程序進行中就被訴事實為有罪之陳述，
且所犯非死刑、無期徒刑、最輕本刑為三年以上有期徒刑之罪或
高等法院管轄第一審案件，經告知簡式審判程序之旨，並聽取檢
察官、被告之意見後，經本院合議庭裁定由受命法官獨任進行簡
式審判程序，本院判決如下：
    主  文
乙○○共同意圖為自己不法之所有，以恐嚇使人將本人之物交付
，處有期徒刑陸月，如易科罰金，以新臺幣壹仟元折算壹日。
    事  實
一、乙○○、麥炳輝（綽號賣餅，業經本院98年訴字第1082號判
    決確定）及吳聰榮（綽號烏龍，業經本院97年訴字第2381號
    判決確定）三人，共同基於剝奪他人行動自由及意圖為自己
    不法所有之犯意聯絡，利用甲○○對黃國倫（前經臺灣臺北
    地方法院檢察署檢察官不起訴處分）負有新臺幣（下同）70
    萬元之金錢債務及黃國倫委託友人楊俊益催討債務，以代楊
    俊益為黃國倫討債之名義，接續自民國96年12月27日起至97
    年1月5日止，每日前往臺北市○○區○○街90號1樓甲○○
    所經營之「美中川味牛肉麵店」內，以不准甲○○繳交水電
    費、房租、購買食物材料、不准甲○○自由離去、亦不准甲
    ○○開店營業等非法方法剝奪甲○○之行動自由，並以「如
    果是以我以前的個性，早就給妳打下去了，哪有讓妳這樣好
    好講」、「叫妳去死是剛剛好」，及以迫使甲○○之女去酒
    店上班等加害甲○○及其家人生命、身體、自由等言詞恐嚇
    甲○○，且以此等方法脅迫甲○○立即支付金錢及財物，致
    甲○○因而心生畏懼，交付由真實姓名不詳之他人所開立之
    實際金額不詳，共約100多萬元之支票3紙、及由甲○○之女
    蕭彩鳳簽立上開小吃店讓渡書、甲○○之女蕭智琦交付之5
    萬元予吳聰榮，所得款項除乙○○朋分1萬元，麥炳輝朋分
    5000元外，餘均由吳聰榮取走，而讓渡書及支票則由乙○○
    取走，黃國倫、楊俊益均未取得任何款項。嗣因甲○○懼怕
    再遭吳聰榮等人妨害自由及恐嚇取財而搬遷他處，並於97年
    2月14日為警通知黃國倫到案後始循線查獲上情。
二、案經甲○○訴由臺北市政府警察局中山分局報告臺灣臺北地
    方法院檢察署檢察官偵查起訴，乙○○於本院準備程序中就
    被訴事實為有罪之陳述，經告知簡式審判程序之旨，並聽取
    當事人之意見後，經本院合議庭裁定由受命法官獨任進行簡
    式審判程序。
    理  由
一、訊據被告乙○○對於上揭犯罪事實坦承不諱，且核與證人即
    告訴人甲○○分別於警詢時、偵查中及本院審理中具結證述
    被害之部分情節（見臺灣臺北地方法院檢察署《下稱臺北地
    檢署》97年度偵字第9419號卷第5頁至第18頁、第30頁至第
    37 頁、第84頁至第86頁、第94頁至第98頁、本院卷第95頁
    至第98頁）、證人即共犯吳聰榮之證述、共同被告麥炳輝之
    陳述內容相符，且經證人楊俊益於警詢、偵查證述明確，復
    有97年1月4日被告乙○○於收受上開5萬元款項後由吳聰榮
    所開立之收據1紙、臺北市政府警察局中山分局受理各類案
    件紀錄表、遠傳電信行動電話申用資料、行動電話服務申用
    書等件（見同上偵字卷第41頁反面、第107頁至第110頁、第
    115頁至第117頁）在卷可佐，而被告乙○○等三人所共同取
    得之5萬元款項、讓渡書及支票等財物，均未交付予黃國倫
    等情，亦為證人即共犯吳聰榮於偵查及本院審理中所自承（
    見臺北地檢署97年度偵緝字第2429號卷第53頁反面、本院卷
    第99頁反面），且該等支票金額共約100多萬元，遠高於告
    訴人對黃國倫所負之債務等情，益徵被告乙○○等人確係假
    借為黃國倫討取債務之名義，有為自己不法所有之意圖甚明
    ，是被告自白與事實相符，應予採信。綜上，本案事證明確
    ，被告犯行洵堪認定，應予依法論罪科刑。
二、按刑法第302條第1項處罰之範圍包括私行拘禁及其他非法方
    法剝奪人之行動自由，所謂非法方法包括強暴、脅迫、恐嚇
    等不法手段在內，因之，如以非法方法剝奪他人行動自由行
    為繼續中，再對被害人施加恐嚇，或迫使被害人行無義務之
    事，則其行為仍屬於非法方法剝奪行動自由之部分行為，最
    高法院89年臺上字第780號判決意旨可資參照。本件被告乙
    ○○與同案被告麥炳輝、吳聰榮共同基於妨害告訴人甲○○
    行動自由之犯意聯絡，以不准告訴人繳交水電費、房租、購
    買食物材料、不准告訴人自由離去、亦不准告訴人開店營業
    等方式剝奪告訴人之行動自由，並復以「如果是以我以前的
    個性，早就給妳打下去了，哪有讓妳這樣好好講」、「叫妳
    去死是剛剛好」，及迫使告訴人之女去酒店上班等加害告訴
    人及其家人生命、身體、自由之言詞恐嚇告訴人，使告訴人
    交付上開財物，均係於密切接近之時間，同地實施，各行為
    獨立性薄弱，且均係在渠等以非法方法剝奪告訴人行動自由
    、恐嚇告訴人以遂行渠等意圖為自己不法所有而獲取財物目
    的之同一意念中，自96年12月27日起至97年1月5日止接續施
    行，各行為之獨立性極為薄弱，依一般社會健全觀念，在時
    間差距上，難以強行分開，在刑法評價上，以視為數個舉動
    之接續施行，合為包括之一行為予以評價較為合理。是核被
    告乙○○所為犯行，係犯刑法第302條第1項剝奪人之行動自
    由罪、第346條第1項恐嚇取財罪。被告以一行為觸犯上開二
    罪名，為想像競合犯，應從一重之恐嚇取財罪處斷，又被告
    乙○○與同案被告麥炳輝、吳聰榮間，就上開剝奪他人行動
    自由、恐嚇取財之犯行，均有犯意聯絡及行為分擔，應論以
    共同正犯。爰審酌被告素行良好，本件竟意圖為自己不法之
    所有，而與共犯麥炳輝、吳聰榮共同假借幫他人討取債務之
    名義，以剝奪他人行動自由、恐嚇使人心生畏懼之方式，使
    告訴人交付財物，犯罪手段可議，造成告訴人心神受創非微
    ，被告於本件犯行之參與情節較深，惟於犯後坦認犯行，態
    度良好，深有悔意，暨被告現為離婚狀態，尚有子女待扶養
    ，將於友人開設之水果量販店工作，讓生活步上正軌之生活
    狀況等一切情狀，量處如主文所示之刑，並諭知易科罰金之
    折算標準。
據上論斷，應依刑事訴訟法第273條之1第1項、第299條第1項前
段，刑法第28條、第302條第1項、第346條第1項、第55條、第41
條第1項前段，刑法施行法第1條之1，判決如主文。
本案經檢察官蘇維達到庭執行職務
中    華    民    國    98    年    12    月    4     日
                  刑事第八庭    法  官  楊蕙芬
以上正本證明與原本無異。
如不服本判決應於收受送達後10日內向本院提出上訴書狀，並應
敘述具體理由；其未敘述上訴理由者，應於上訴期間屆滿後20日
內向本院補提理由書（均須按他造當事人之人數附繕）「切勿逕
送上級法院」。
                                書記官  馬正道
中    華    民    國    98    年    12    月    7     日
附錄法條：
中華民國刑法第302條
（剝奪他人行動自由罪）
私行拘禁或以其他非法方法，剝奪人之行動自由者，處 5 年以
下有期徒刑、拘役或 3 百元以下罰金。
因而致人於死者，處無期徒刑或 7 年以上有期徒刑，致重傷者
，處 3 年以上 10 年以下有期徒刑。
第 1 項之未遂犯罰之。
中華民國刑法第346條
（單純恐嚇罪）
意圖為自己或第三人不法之所有，以恐嚇使人將本人或第三人之
物交付者，處 6 月以上 5 年以下有期徒刑，得併科 1 千元以
下罰金。
以前項方法得財產上不法之利益，或使第三人得之者，亦同。
前二項之未遂犯罰之。

司法院資訊處製作；財團法人民間司法改革基金會備份。
